臺灣臺南地方法院刑事判決
上　訴　人
即被　　告　己○○原名庚○○.
選任辯護人　郭玉山律師
　　　　　　顏婌烊律師
右列上訴人即被告因詐欺等案件，不服本院九十三年度簡字第二
四八０號中華民國九十三年十一月十日第一審刑事簡易判決（聲
請簡易判決處刑案號：九十三年度偵字第一００一二號），提起
上訴，本院管轄之第二審合議庭判決如下：
    主  文
原判決撤銷。
己○○共同意圖為自己不法之所有，以詐術使人將本人之物交付
，處拘役伍拾玖日，如易科罰金，以參佰元折算壹日。
    事  實
一、己○○於民國（下同）九十年七月間，一自稱「甲○○」之
    姓名年籍不詳之成年女子，向其宣稱可以其名義辦理抵押借
    款購車，購車後供甲○○使用，事成後，甲○○將給其新台
    幣（下同）一、二萬元作為代價。己○○竟同意甲○○之指
    示，二人遂共同基於意圖為自己不法所有之犯意聯絡，於九
    十年七月十七日，由甲○○帶己○○至台南市○○路○段之
    承大汽車公司，由己○○出面，以十五萬元之價格，向承大
    汽車公司訛購車號Ｃ8－8637號自小客車一部，再以該自用
    小客車偽向裕融股份有限公司（下稱裕融公司）辦理汽車貸
    款，裕融公司不疑有詐，乃為己○○轉向遠東商業銀行股份
    有限公司（下稱「遠東銀行」）以該自用小客車設定動產抵
    押擔保，貸得十五萬元，致使裕融公司、遠東銀行因而陷於
    錯誤，不疑有詐，同意依此方式貸款予己○○。雙方所設定
    動產擔保抵押契約，約定總價金二十萬零三百四十元，貸款
    期限自九十年八月十八日起至九十三年七月十八日止，以月
    為期，分三十六期清償，每期清償五千五百六十五元，標的
    物存放地點為台南市○○路○段一二三巷三十八號，在分期
    款未付清前，債務人僅得依約占有使，非經遠東銀行同意並
    辦理動產抵押變更登記者，不得任意變更動產抵押車輛之所
    在。嗣遠東銀行即將款項撥與承大汽車公司，再於九十年九
    月四日，將該債權轉讓予裕融公司。詎甲○○、己○○在取
    得該自用小客車後，即由甲○○使用，並將該標的物遷移去
    向不明，且自第一期起即未按期償還分期款，致裕融公司追
    索無著，始知受騙。嗣前開自用小客車，經裕融公司於九十
    年十一月十八日，在台南縣永康市○○路○段二十四之一號
    門前尋獲取回，並以五萬九千五百元之價格公開拍賣予第三
    人，仍不足取償而受有損害。
二、案經裕融公司訴由台南市警察局第二分局報請台灣台南地方
    法院檢察署檢察官偵查後聲請簡易判決處刑。
    理  由
一、訊據被告己○○對於右揭時、地與甲○○一同至承大汽車公
    司，以其名向承大汽車公司購買車號Ｃ8─8637號自用小客
    車，再以該車經由裕融公司轉向遠東銀行貸得十五萬元，並
    意將該自用小客車遷移約定存放地點，且從未繳納任何分期
    款，致生損害於債權人等情坦承不諱，核與裕融公司之代理
    人劉傑峰於偵訊時之證述及裕融公司本件動產擔保抵押借款
    之承辦人丙○○於本院之證述相符，並有貸款暨動產抵押契
    約書、動產擔保交易動產抵押設定登記申請書、動產擔保交
    易（動產抵押）移轉契約書、動產擔保交易動產抵押設定債
    權人變更登記申請書及裕融公司客戶分期款繳納記錄各一紙
    附卷可稽，此部份自可信為真實。。
二、另被告己○○矢口否認其有違反動產擔保交易法及詐欺之犯
    意，辯稱：當初是趙秀美、甲○○二人在趙秀美所開設的早
    餐店跟我說，要以我的名字買車，並辦理汽車貸款。事後要
    分我一、二萬元，所以我就答應，事後我沒有分到錢，車子
    我也沒有取走；是他們叫我寫一寫，我也不知道寫什麼云云
    。選任辯護人亦為被告辯稱：被告因智能較低容易被利用作
    人頭，其實本案如何買車如何借錢均不清楚，並無詐欺之犯
    意，結果未拿到一文錢，完全被騙云云。
三、惟查：
（一）為被告辦理動產抵押擔保借款之證人丙○○於本院證稱：
      「當時被告的精神狀況很正常」、「以現在看被告的表達
      不清楚，但當時我問被告的資料都是被告回答的。」、「
      被告當時的表達能力，不會像現在這樣表達能力不太好。
      」、「被告說她買車是上下班要用的。」等語。由證人丙○○上開證述，可知被告於購車貸款時之精神狀態良好、
      意識清楚、回答正常，相當清楚其所為何事，與本院開庭
      時其表達之方式及回答之情狀完全不符。又被告所提之上
      訴狀，依其筆跡及被告之簽名相互比對，應係被告親筆所
      寫。查其內容，其文辭通順，意思表達清晰，亦非不知購
      車貸款意義之人。是被告上開所辯不知其所為何事，不知
      其所簽內容為何云云，顯不足採。
（二）被告己○○於偵查中供稱：「當初趙秀梅（即丁○○○）
      、甲○○二人，在趙秀梅所開設早餐店跟我說，要以我的
      名字買車並辦理汽車貸款，事後要分我一、二萬元，所以
      我就答應了，詳細時間我記不得，事後我沒有分到錢，車
      子我也沒有取走」、「九十年六月間，在趙秀梅早餐店跟
      趙秀梅及一些我不認識的人說好要以我的名字買車辦貸款
      ，之後再把車典當，典當所得趙秀梅說要分我一、二萬元
      」、「甲○○開車到趙秀梅早餐店，載我一起去一間中古
      車行買車並辦理貸款」、「當初因為乙○○告訴趙秀梅可
      以辦理汽車貸款，於是趙秀梅就來跟我說可以以我的名字
      去辦理汽車貸款」等語。由被告上開供述，可知被告與甲○○確實有犯意聯絡及行為分擔（丁○○○則尚無法認定
      ，詳如下所述），而甲○○係要以被告之名義購車貸款，
      之後再將車典當獲利，此意圖為自己不法所有之詐欺犯意
      ，為被告所明知。被告並非不知其與甲○○前揭所為之目
      的為何，被告之所以同意擔任甲○○之人頭，係為了前揭
      所述甲○○答應給付一、二萬元之代價，只是事後甲○○
      並未依約分給被告一、二萬元而已。。
（三）甲○○與被告未給付任何款項，即取得前揭自用小客車，
      之後連一期之分期款亦未清償，並任意遷移該自用小客車
      之所在，致裕融公司追索無著，已如前述。足見甲○○與
      被告於貸款之初根本無繳納貸款之意，是其詐欺及違反動
      產擔保交易法之意甚明。
（四）綜上所述，足證被告所辯，顯係卸責之詞，不足採信。本
      件證明確，被告上開犯行堪予認定。
四、被告己○○於偵查中供稱：「當初趙秀梅、甲○○二人，在
    趙秀梅所開設早餐店跟我說，要以我的名字買車並辦理汽車
    貸款，事後要分我一、二萬元，所以我就答應了，詳細時間
    我記不得，事後我沒有分到錢，車子我也沒有取走」云云；
    證人乙○○於偵證述：「九十年五月間，趙秀梅跟我說她最
    近手頭不方便，我便跟她說可以辦理貸款週轉，據我所知趙
    秀梅信用狀況不好，長期都是以庚○○當人頭向地下錢莊借
    錢，我是事後聽庚○○說有幫趙秀梅辦理貸款一事才知道」
    云云，原審因認被告己○○與證人丁○○○、甲○○間有意
    圖為自己不法所有之犯意聯絡，而認其三人有共犯關係。
（一）惟查：被告右揭指述，為證人丁○○○所堅決否認。且依
      證人乙○○偵查中前揭證詞，僅稱丁○○○以前有以被告
      當人頭之情，並未證稱本件之貸款亦同。已無法推認證人
      乙○○有指認丁○○○有與甲○○借用被告之人頭辦理
      本件汽車貸款之情。況證人乙○○於本院證稱：「我沒有
      說過趙秀梅需要錢，用被告名義去借錢，我只是說可以辦
      理汽車貸款，沒有說可以用誰的名義去借錢。」、「我只
      聽被告說趙秀梅用她的人頭去借錢，本件情形我不清楚。
      」、「我是告訴她們一群人可以辦汽車貸款這件事。」、
      「當時大家在聊天，有人提及景氣不好，我說可以辦理汽
      車貸款解困，我認識甲○○，比被告、趙秀梅還早認識，
      我先認識甲○○，後來才認識被告、趙秀梅。」等語，更
      清楚證稱其並不知丁○○○有無與甲○○共同以被告為人
      頭辦理本件汽車貸款之情。故實無法依乙○○之證詞，即
      遽而推認被告前揭指述鄭趙秀美為指使其當人頭購車貸款
      之人為真。
（二）又查：證人丙○○於本院證稱當時與被告前去辦貸款之人
      係一三十多歲之女生，並非丁○○○等語。亦只能認定該
      與被告前往辦理貸款之人與被告有犯意聯絡，無法認定丁○○○有以被告為人頭前往購車貸款之行為，
（三）綜上所述，除被告之指述，並無其他積極之證據足證丁○○○確實有參與本件購車貸款之詐欺案。
三、核被告己○○為動產擔保交易法之債務人，意圖為自己不法
    之所有，以詐術使人將本人之物交付，並將動產擔保之標的
    物遷移，使債權人追索無著，所為係犯動產擔保交易法第三
    十八條之罪、刑法第三百三十九條第一項之罪。被告己○○
    與甲○○所犯上開二罪，有犯意聯絡及行為分擔，為共同正
    犯。又被告所犯上開兩罪間，有方法、結果之牽連關係，為
    牽連犯，應依刑法第五十五條規定從一重之詐欺取財罪處斷
    。
四、原審以被告詐欺等犯行明確，依法論罪科刑，固非無見。惟
    查：被告所犯動產擔保交易法第三十八條之罪，與甲○○有
    犯意聯絡及行為分擔，甲○○雖非動產擔保交易之債務人，
    但依刑法第三十一條第一項之規定，仍應以共犯論，原審未
    予認定，已有未洽。又並無證據證明丁○○○與被告及甲○○係共犯，已如前述，原審卻認定丁○○○與被告、甲○○
    三人為共犯，亦有未妥。上訴人即被告上訴意旨稱其並無詐
    欺之犯意云云雖無理由，但原審既有上揭不當之處，自應將
    原判決撤銷，由本院管轄之第二審合議庭自為判決。爰審酌
    被告係中度智能不足之人（有行政院衛生署台南醫院診斷證
    明書一紙可按），其辯別能力較常人為低，其犯罪之動機、
    目的係為貪圖小利，始讓人作為人頭以詐取財物，且犯後並
    未完全坦承犯行及尚未與告訴人達成和解等一切情狀，量處
    如主文所示之刑，併諭知易罰金折算之標準，以資懲儆。
據上論斷，應依刑事訴訟法第四百五十五條之一第一項、第三項
、第三百六十九條第一項前段、第三百六十四條、第二百九十九
條第一項前段，動產擔保交易法第三十八條、刑法第十一條前段
、第二十八條、第三百三十九條第一項、第五十五條、第四十一
條第一項前段，罰金罰鍰提高標準條例第一條前段、第二條，判
決如主文。
本案經檢察官戊○○到庭執行職務。
中　　華　　民　　國　　94　　年　　3　　月　　24　　日
　　　　　　　　　刑事第八庭    法　官　吳勇輝
                                法　官　蔡直青
                                法　官　陳映佐
以上正本證明與原本無異。
本案不得上訴。
           　　 　　　　　　　　書記官　汪姿秀
中　　華　　民　　國　　94　　年　　3　　月　　24　　日
附錄本案論罪科刑法條全文：
刑法第339條第1項：
意圖為自己或第三人不法之所有，以詐術使人將本人或第三人之
物交付者，處五年以下有期徒刑、拘役或科或併科一千元以下罰
金。
動產擔保交易法第38條：
動產擔保交易之債務人，意圖不法之利益，將標的物遷移、出賣
、出質、移轉、抵押或為其他處分，致生損害於債權人者，處三
年以下有期徒刑、拘役或科或併科六千元以下之罰金。
